臺灣臺南地方法院刑事判決　　　　　　　　　　　　九十一年度交易字第一八二號
　　公　訴　人　臺灣台南地方法院檢察署檢察官
　　被　　　告　甲○
右列被告因過失傷害案件，經檢察官提起公訴（九十一年度偵字第四九二一號），本
院判決如左：
    主  文
甲○因過失傷害人，處拘役貳拾日，如易科罰金，以參佰元折算一日。
    事  實
一、甲○於民國九十一年四月三日晚上八時後某時，將其所有之車牌號碼ＣＥ─八七
    三一號自用小客車，停放其在臺南縣新化鎮新和庄二一之十二號住處斜對面之馬
    路旁，理應注意汽車停車時，應依車輛順行方向緊靠道路右側，其右側前後輪胎
    外側距離緣石或路面邊緣不得逾四十公分，且停於路邊之車輛，在夜間照明不清
    之道路，應顯示停車燈光或反光標識，而依當時路面乾燥無缺陷、道路上未有任
    何障礙物等情形以觀，客觀上亦無不能注意之情事，其竟疏未注意在夜間照明不
    清之道路停車時，應顯示完善之警示措施，並疏於注意其車輛右側前後輪胎外側
    距離路面邊緣已達五十公分，仍貿然將前述小客車停放於該處。適有未領有駕駛
    執照之乙○○駕駛車牌號碼ＫＧ八─四二九號重型機車，沿上述鄉道，由西往東
    方向行至該地點，亦疏未注意車前狀況，以致看見前述違規停放之小客車時，業
    已避煞不及，而直接撞及該小客車左後方，乙○○隨即人、車倒地，且因之受有
    頭部外傷、頭皮裂傷、下頷裂傷、胸部挫傷及左腰挫傷等傷害。甲○於肇事後，
    犯罪未被有偵查權之公務員或機關發覺前，即委託其配偶張素珍向台南縣警察局
    新化分局警員報案而自首，並坦承犯行進而接受裁判。
二、案經乙○○訴由台南縣警察局永康分局報告臺灣臺南地方法院檢察署檢察官偵查
    起訴。
    理  由
一、訊據被告甲○對於右開時、地停車發生車禍，致告訴人乙○○受傷之事實固不否
    認，核與告訴人於偵審中指訴之情節相符，復有臺南縣警察局道路交通事故調查
    報告表、國立成功大學醫學院附設醫院診斷書等影本各一紙、交通事故現場照片
    十六幀在卷可資佐證。被告雖辯稱：現場照明良好、且緊靠路旁，是告訴人未注
    意車前狀況之過失才造成車禍，自己並無過失云云。惟查，被告上開車輛停放地
    點，其右側前後輪胎外側均距離路面邊線五十公分、並未緊靠路面等情，業經現
    場處理警員許春財於臺南縣警察局道路交通事故調查表載明可考，是被告前開所
    辯，要係卸責之詞，尚難採信。次按汽車停車時，在夜間無燈光設備或照明不清
    之道路，均應顯示停車燈光或反光標識，並應順行方向緊靠道路右側，但單行道
    應緊靠路邊停車，其右側前後輪胎外側距離緣石或路面邊緣不得逾四十公分，在
    單行道左側停車時，比照辦理；汽車行駛時，駕駛人應注意車前狀況，並隨時採
    取必要之安全措施，道路交通安全規則第一百十二條第一項第十三款、同條第二
    項、第九十四條第三項分別定有明文。查被告考領有駕駛執照，告訴人則騎駛機
    車多年，俱為有駕駛經驗之人，對於上開交通安全規則自知之甚稔，為其等應注
    意之事項，而肇事當時係天候晴朗、夜間有照明、雙線道、柏油路面、無障礙物
    、視距良好，有前開道路交通事故調查報告表在卷可參，據此判斷，足見依當時
    狀況被告及告訴人客觀上均無不能注意之情狀，詎被告應注意且能注意車輛未緊
    靠路邊停放，可能會有車輛自後追撞之情形，竟疏未注意而將車輛停放為右側前
    後輪胎均距路面邊緣逾四十公分之地點，適告訴人駕駛重型機車自同向後方行駛
    而至，告訴人亦應注意且能注意該處為路旁，可能會有車輛停放之車前狀況，竟
    疏未注意同向道路尚有三點三公尺之寬度足以通行，反以貼近路旁急馳，致見狀
    煞避不及致車頭撞擊被告所有上開自用小客車左後方，因而受傷肇事，被告及告
    訴人自有違前開規定之注意義務，其二人均顯有過失，而本件經臺灣省台南區車
    輛行車事故鑑定委員會鑑定結果，亦認被告停車警示措施欠完善為肇事次因，告
    訴人駕駛重型機車行，未注意車前狀況，追撞路邊停車，為肇事主因，有該委員
    會九十一年六月十日南鑑字第九一０六六六號函一份在卷可憑。而告訴人雖與有
    過失，然本件車禍既係被告之過失併合發生，被告之過失罪責自仍不能因此即解
    免。又被告之過失行為與告訴人所受上開傷害之間，顯有相當因果關係，亦無疑
    義。從而，本件事證已甚明確，被告之過失傷害犯行，堪以認定。
二、又公訴意旨及前開臺灣省臺南區車輛事故鑑定委員會鑑定意見均以右述肇事地點
    劃設有黃色禁止停車線，該路段禁止停車，被告將車停放於該處，應有過失云云
    。惟按黃實線，設於路側者，用以禁止停車，又禁止停車線，用以指示禁止停車
    路段，以劃設於道路緣石正面及頂面為原則，無緣石之道路得標繪於路面上，距
    路面邊緣以三十公分為度，本標線黃實線，線寬除設於緣石正面者以緣石高度為
    準外，其餘皆為十公分，本標線得加繪黃色「禁止停車」標字，三十公分正方，
    每字間隔三十公分，沿本標線每隔二十公尺至五十公尺橫寫一組，本標線禁止時
    間為每日上午七時至晚間八時，如有延長或縮短之必要時，應以標誌及附牌標示
    之，道路交通標誌標線號誌設置規則第一百四十九條第一項第四款、第一百六十
    八條第一、二、三及第四項分別定有明文。本案發生地點係在臺南縣新化鎮知義
    里新和庄二一之十二號鈄對面之鄉道上，被告係由西向東，將上開車輛停放於劃
    有黃線之路旁，於九十一年四月三日晚上八時四十分許，經告訴人騎駛機車，由
    同向後方追撞被告上開車輛左後方一情，業據告訴人自承在卷。上開肇事地點雖
    劃有禁止停車之黃線，惟肇事時間為晚間八時四十分許，經本院向臺南縣警察局
    新化分局查詢，肇事地點並無延長或縮短禁止停車時間之標誌或附牌，此有臺南
    縣警察局九十一年八月二十九日化警交字０九一００二三四一號函一紙在卷可資
    佐證，是本件肇事地點於肇事時並非禁止停車路段應可認定，公訴意旨及鑑定意
    見此部分之認定容有誤會，併此敘明。
三、核被告甲○所為，係犯刑法第二百八十四條第一項前段之普通過失傷害罪。又其
    於肇事後，犯罪未被有偵查權之公務員或機關發覺前，即委託其配偶張素珍向台
    南縣警察局新化分局警員報案而自首，並坦承犯行進而接受裁判，此有卷附之警
    訊筆錄及道路交通事故調查報告表載明可考，是應依刑法第六十二條前段自首之
    規定，減輕其刑。本院審酌被告之生活狀況、品行、智識程度、犯罪所生之危險
    或損害，及告訴人因本件車禍所受之傷害雖非輕微，而被告肇事後至今，亦未與
    告訴人就民事損害賠償事宜達成和解，然如前述，告訴人疏未注意車前狀況之駕
    駛行為，係本件車禍之肇事主因，故被告之過失程度，經核尚非嚴重等一切情狀
    ，量處如主文所示之刑，並諭知易科罰金之折算標準。
據上論斷，應依刑事訴訟法第二百九十九條第一項前段，刑法第二百八十四條第一項
前段、第六十二條前段、第四十一條第一項前段，罰金罰鍰提高標準條例第一條前段
、第二條，判決如主文。
中      華      民      國      九十一      年      十      月    十四  日
                                  臺灣臺南地方法院交通法庭
                                          法  官  洪  士  傑
右正本證明與原本無異。
如不服本判決，應於判決送達後十日內，向本院提出上訴狀。
                                          書記官  孫  鈴  堯
中      華      民國      九十一      年      十      月    十四  日
中華民國刑法第二百八十四條第一項(普通過失傷害罪)
因過失傷害人者，處六月以下有期徒刑、拘役或五百元以下罰金，致重傷者，處一年
以下有期徒刑、拘役或五百元以下罰金。
